【裁判字號】    97,訴,1763
【裁判日期】    971230
【裁判案由】    清償債務
【裁判全文】
臺灣桃園地方法院民事判決              97年度訴字第1763號
原      告  內政部營建署
法定代理人  甲○○
訴訟代理人  乙○○
被      告  丙○○原名：楊承.
法定代理人  丁○○
上列當事人間請求清償債務事件，本院於民國97年12月11日言詞
辯論終結，判決如下：
    主  文
被告於繼承被繼承人馬月如之遺產限度內，應給付原告新台幣壹
佰柒拾柒萬捌仟壹佰玖拾捌元及如附表所示之利息、違約金。
訴訟費用由被告於繼承被繼承人馬月如之遺產限度內負擔。
    事實及理由
一、按訴狀送達後，原告不得將原訴變更或追加他訴，但被告同
    意者，則不在此限。民事訴訟法第255 條第1 項第1 款定有
    明文。經查，原告起訴時聲明為：被告應給付原告新台幣（
    下同）1,778,198 元及如附表所示之利息、違約金。於97年
    12月11日民事言詞辯論期日變更聲明為：被告應於繼承被繼
    承人馬月如之遺產限度內給付原告1,778,198 元及如附表所
    示之利息、違約金，業據被告同意訴之變更（見本院卷第29
    頁），參照前開規定，應予准許。
二、原告主張：訴外人馬月如購買政府興建之桃園居易國宅，於
    民國85年10月28日向台灣省政府借款182 萬元，約定借款金
    額中160 萬元按週年利率5.15% 計算利息（此部分利率後調
    整為3.5%）；其餘之22萬元則按年息百分之按週年利率8.15
    % 計算利息（此部分利率後調整為5.5%），共分360 期清償
    ，期限至115 年10月28日止，前5 年按月付息不還本，自第
    6 年起分300 期按月平均攤還本息，若到期未能償付時，應
    就逾期欠繳本息部分，按日加收上開利率百分之50之違約金
    （違約金部分於被告違約時，改依逾期6 個月以內部分，應
    就逾期欠繳本息，按日加收上開利率百分之20之違約金；逾
    期超過6 個月部分，應就逾期欠繳本息，按日加收上開利率
    百分之40之違約金）。如逾期3 個月，經催告仍不繳付者，
    即喪失分期攤還之權利，應償還全部借款。後台灣省政府因
    業務與組織調整，國宅債權已由國家概括承受，管理機關由
    台灣省政府改為原告。馬月如於91年8 月2 日死亡，配偶嚴
    明容、被告（被告之母馬自雅為馬月如，惟馬自雅於91年4
    月20日即已死亡）為馬月如之法定繼承人，詎馬月如及其繼
    承人僅繳納至91年10月27日之本息，自91年11月28日起即未
    依約繳納，尚欠本金1,778,198 元及如附表所示之利息及違
    約金，依借據約定，視同借款全部到期，原告向被告催討，
    均未獲置理，為此依消費借貸及繼承之法律關係提起本件訴
    訟，並求為判決如主文所示。
三、被告辯稱未自馬月如處繼承到任何財產，並聲明請求駁回原
    告之訴。
四、原告主張之事實，為被告所不爭執，並據原告提出國民住宅
    貸款借據、契約、台灣土地銀行放款繳納單、繼承系統表、
    戶籍謄本、內政部函、放款客戶歷史交易明細查詢附卷可稽
    ，自應認原告之主張為真實。
五、按「消費借貸契約，借用人應於約定期限內，返還與借用物
    種類、品質、數量相同之物」；「遲延之債務，以支付金錢
    為標的者，債權人得請求依法定利率計算之遲延利息，但約
    定利率較高者，仍從其約定利率」；「繼承人為無行為能力
    人或限制行為能力人對於被繼承人之債務，以所得遺產為限
    ，負清償責任」，民法第478 條前段、第233 條第1 項、第
    1153條第2 項分別定有明文。又限定繼承之繼承人，仍應繼
    承被繼承人之債務，僅其清償責任以因繼承所得之遺產為限
    而已（以遺產為限定之物的有限責任），並非可不負清償之
    責。經查，被告為90年5 月出生，於馬月如死亡時為無行為
    能力人，依前揭規定，對於被繼承人馬月如之債務，以所得
    遺產為限，負清償責任。從而，原告依消費借貸及繼承之法
    律關係，請求被告被告於繼承被繼承人馬月如之遺產限度內
    ，給付原告如聲明所示之本金、利息，為有理由，應予准許
    。
據上論結，本件原告之訴為有理由，依民事訴訟法第78條，判決
如主文。
中    華    民    國    97    年    12    月    30    日
                  民事第二庭    法  官  王耀興
以上係按照原本作成。
如對本判決上訴，須於判決送達後20日內向本院提出上訴狀。
中    華    民    國    97    年    12    月    30    日
                                書記官  李宛儒
┌───────────────────────────────────────┐
│附表：                                                     97年度訴字第1763號 │
├──┬──────┬───┬──────┬──────┬───────────┤
│編號│ 債權本金   │利率( │ 利息起迄日 │違約金起算日│ 違 約 金 計 算 方 式 │
│    │ (新台幣)   │年息) │            │            │                      │
├──┼──────┼───┼──────┼──────┼───────────┤
│ 1  │1,562,141元 │3.5%  │91年10月28日│91年11月29日│自違約金起算日起至清償│
│    │            │      │起至清償日止│            │日止，6 個月以內，按左│
│    │            │      │            │            │列利率20% 計算，超過6 │
│    │            │      │            │            │個月者，按左列利率40% │
│    │            │      │            │            │計算                  │
├──┼──────┼───┼──────┼──────┼───────────┤
│ 2  │216,057元   │5.5%  │91年10月28日│91年11月29日│同上                  │
│    │            │      │起至清償日止│            │                      │
└──┴──────┴───┴──────┴──────┴───────────┘


司法院資訊處製作；財團法人民間司法改革基金會備份。
